臺灣臺東地方法院刑事判決　　　　　　　　　　　　　　九十一年度訴字第一二號
　　公　訴　人　臺灣台東地方法院檢察署檢察官
　　被　　　告　甲○○
　　選任辯護人　蘇建榮
右列被告因公共危險案件，經檢察官提起公訴（九十年度偵字第一五二三號），本院
判決如左：
    主  文
甲○○無罪。
    理  由
一、公訴意旨略以：被告甲○○與戊○○原為男女朋友，交往期間二人曾合資購買車
    牌號碼ＰＶＴ─八九０號機車乙輛，並交由戊○○使用。嗣後二人因故分手，甲○○始終未能釋懷。迨於於民國（下同）九十年八月二十日凌晨一時五十分許，
    甲○○因與戊○○電話中發生口角，遂萌生縱火之意，駕車潛入戊○○位於臺東
    市○○○路四二四巷一三五弄五十八號住宅之庭院，將停在庭院內之車牌號碼Ｐ
    ＶＴ─八九０號機車油管抽出，以自備打火機引火點燃，致燒燬該機車，火勢並
    延燒波及燒燬在旁之車牌號碼ＫＱ二─七一一號機車、ＷＦＡ─０一七號機車，
    因認被告甲○○涉犯刑法第一百七十五條第一項之罪嫌。
二、按犯罪事實應依證據認定之，無證據不得推定其犯罪事實，刑事訴訟法第一百五
    十四條定有明文。復按不能證明被告犯罪，應諭知無罪之判決，刑事訴訟法第三
    百零一條第一項亦定有明文。而認定不利於被告之事實，須依積極證據，苟積極
    證據不足為不利於被告事實之認定時，即應為有利於被告事實之認定，更不必有
    何有利之證據，最高法院三十年上字第八一六號判例可循。
三、公訴意旨認被告甲○○涉犯刑法第一百七十五條第一項之罪嫌，無非係以被告於
    警訊時之自白，及被害人戊○○、證人丁○○、己○○、林益進之證述為其論據
    。訊據被告甲○○堅詞否認有何放火燒燬他人機車之犯行，辯稱：伊當日於四川
    路檳榔攤與朋友聊天後，即返家就寢，並未前往戊○○住處放火，打火機是伊抽
    煙用的，伊是被逼供的，伊連機車油管都不知道要如何去拔等語。
四、經查：
（一）本件火災現場共燒燬車號ＫＱ二─七一一號、ＷＦＡ─０一七號、ＰＶＴ─八
      九０號三輛機車，依機車燒燬情形研判，車號ＰＶＴ─八九０號機車僅殘留機
      車鐵製骨架，起火點應為車號ＰＶＴ─八九０號機車，而該機車油箱油蓋未遭
      開啟、破壞及燒燬，現場亦未發現有易燃性液體潑灑後引燃之痕跡，機車骨架
      部份則以靠引擎部份受熱變色較為嚴重，顯見火流係由車號ＰＶＴ─八九０號
      機車引擎附近引燃等情，業據證人即火場鑑識人員丙○○到庭證述明確，並有
      台東縣消防局火災原因調查報告書一份、現場照片八幀在卷可稽。足認火災現
      場之起火點應係車號ＰＶＴ─八九０號機車引擎附近無訛。
（二）車號ＰＶＴ─八九０號機車係三陽牌迪爵一二五ＣＣ之機車，而此款機車之油
      管位置係於座墊後下方，油管接頭分化油器、汽油箱二處，欲拆除此二處油管
      接頭均須具備機車鑰匙、十字起子、尖嘴鉗等工具，且各須耗時大約四分鐘、
      十分鐘，油管經拆除後，因有負壓作用，引擎不發動，汽油不會流出乙節，業
      據證人即從事機車修理業之乙○○於本院審理時結證：「（問：一般拔機車的
      油管如何拔？）機車的整個座墊要整個拆起來，左右兩側車蓋也要拆下來，還
      要拆整個汽油桶拆掉，才能拔油管，拔油管需要十號長的螺絲起子、扳手、十
      字螺絲起子等工具，我們專業拆大約需要二十分鐘的時間。」及三陽迪爵一二
      五ＣＣ的機車，不發動機車，單純拔油管的話，油不會流出來等語屬實。並有
      車號查詢重型機車車籍表、三陽工業股份有限公司以（９１）三工服字第４４
      ９號函就前開機車油管拆除相關問題之函覆各一份附卷可按。足徵欲將車號Ｐ
      ＶＴ─八九０號機車之油管抽出並非易事，須耗時約十至二十分鐘，且尚須有
      前述之鑰匙、十字起子等工具，方足以完成拆除之程序，縱完成前開拆除程序
      ，引擎不發動，汽油亦不會流出等情屬實。
（三）被害人戊○○係於九十年八月二十日凌晨約二時許因聽聞屋外有火燒的異聲，
      而發現機車ＰＶＴ─八九０號著火燒燬等情，業據被害人戊○○於警詢時及偵
      查中、本院審理時證述明確及證人即戊○○之父丁○○於警詢時、偵查中證稱
      ：當晚我聽到我女兒在叫，我出去看火已很大，火燒在車庫及廚房之一角等語
      無訛。則被害人戊○○及證人丁○○於發現火災之時火勢既已很大，顯見當時
      機車應已燃燒一小段時間，足認於同日凌晨一時五十分至二時許此段時間內火
      災應已發生。而被告係於同年八月二十日零時三十分左右至四川路之檳榔攤內
      為其友人己○○慶生，並於同日凌晨一時四十分或五十分左右離開等情，亦經
      證人己○○及林益進於警詢時、偵查中及本院審理時證稱：甲○○有先離開，
      他的家人有打電話來，差不多在一點四十分或一點五十分離開等語無誤。則觀
      被告離開四川路檳榔攤之時間已幾近火災發生之時，參以拔除機車油管之程序
      如此煩複耗時，且現場又未查獲有何拆除油管所需之工具，其如何於如此短暫
      之時間內以拆除油管並引火點燃之方式將機車燒燬，況前開車號ＰＶＴ─八九
      ０號之機車，縱將油管拔除，若引擎不發動，汽油亦不會流出，已如前述，被
      告又如何將其點燃。足認被告於警詢中自白其係以將車號ＰＶＴ─八九０號機
      車油管拔下，用其身上之打火機點燃之方式燒燬機車一情，顯與事實不符，不
      足採信，是被告執前詞置辯，堪可信為真實。
（四）車號ＰＶＴ─八九０號機車係由被告與被害人戊○○合資購買之事實，已據被
      害人戊○○證述明確，而被告於當日凌晨在檳榔攤與朋友閒聊時曾提及想要將
      前開機車要回來等語，除據被告供承不諱外，核與證人己○○、林益進證述之
      情節相符，則被告既係想要將前開機車討回，倘其將前開機車燒燬，又如何將
      機車要回，況前開機車其亦有出資，若將其燒燬豈不徒增其自身之損失。是其
      自無燒燬前開機車之必要。加以被害人戊○○及證人丁○○於火災發生後出外
      查看時，並未見何人放火乙情，亦經渠等證述屬實，則被告警詢中之自白既與
      事實不符，又無何人親見被告有何放火之行為，證人己○○、林益進等之證言
      要僅能證明被告曾想將機車要回而非燒燬，尚不足證明被告有何符合放火罪構
      成要件之行為，復查無其他積極證據足資認定被告有何本件公訴人所指之犯行
      ，不能證明被告犯罪，自應諭知無罪之判決。
據上論斷，應依刑事訴訟法第三百零一條第一項，判決如主文。
本案經檢察官馬培基到庭執行職務。
中    華    民    國      九十一      年      十二    月      十九      日
                                      臺灣臺東地方法院刑事庭
                                          審判長法  官  蔡勝雄
                                                法  官  黃呈熹
                                                法  官  蔡世芳
右正本證明與原本無異。
如不服本判決，應於判決送達後十日內向本院提出上訴狀。（須附繕本）
「切勿逕送上級法院」
                                                書記官  陳美鄉
中    華    民    國      九十一      年      十二    月      二十      日
